【裁判字號】    96,交易,578
【裁判日期】    970318
【裁判案由】    業務過失傷害
【裁判全文】
臺灣臺北地方法院刑事判決             96年度交易字第578號
公  訴  人  臺灣臺北地方法院檢察署檢察官
被      告  乙○○
上列被告因業務過失傷害案件，經檢察官聲請以簡易判決處刑（
九十六年度偵字第一五０一九號），本院認為不宜以簡易判決處
刑，改依通常程序審理判決如下：
    主  文
乙○○從事業務之人，因業務上之過失傷害人，處拘役伍拾日，
如易科罰金，以新臺幣壹仟元折算壹日。
    事  實
一、乙○○以駕駛計程車為業，係從事駕駛業務之人，於民國九
    十六年五月二日下午三時四十八分許，駕駛車號七一七—Ｃ
    Ｔ號營業小客車，沿臺北市○○路南側慢車道由西向東方向
    行經信義路二段四四巷右轉往南時，本應注意車前狀況及兩
    車併行之間隔，及變換車道時，應讓直行車先行，並注意安
    全距離，而依當時情形又無不能注意之情事，竟疏於注意及
    此，適有甲○○騎乘車號ＢＬＳ—三七七號重型機車同方向
    行經該處，乙○○上開營業小客車右轉時右側車身擦撞甲○
    ○左小腿，致甲○○受有左小腿挫傷合併擦傷等傷害。
二、案經被害人甲○○訴由臺北市政府警察局大安分局報告臺灣
    臺北地方法院檢察署檢察官偵查起訴。
    理  由
一、訊據被告乙○○矢口否認犯行，辯稱：當天是以正常車速行
    駛，我是前行車，要右轉時有打方向燈也有看後視鏡，我看
    見被害人很慢，我也踩煞車慢慢減速靠右，右轉後約十五公
    尺，遭被害人攔下大聲咆哮，我該做的安全措施都已注意云
    云。經查：
  (一)告訴人甲○○九十六年五月二日警詢時稱：我車沿信義路西
    向東方向直行南側慢車道，當我車直行至肇事點前時，突然
    有部營業小客車七一七—ＣＴ號沿我車左後方超越我車後，
    要右轉信義路二段四四巷，我見狀即煞車停住，之後該車…
    碰及我左腳踝，肇事後，我車未倒下…等語（偵卷第九頁交
    通事故談話紀錄表）；同月十日警詢中指稱：我於九十六年
    五月二日十五時四十八分遭車號七一七—ＣＴ號營業小客車
    撞傷…，我是九十六年五月二日十五時四十八分在北市○○
    路○段四四巷口，我當時駕駛車號ＢＬＳ—三七七號重型機
    車在信義路二段由西往東直行南側慢車道行駛，車號七一七
    —ＣＴ營業小客車與我同一車道及同方向行駛，就直接右轉
    （警詢筆錄誤載為左轉）進我所行駛的前方，在轉彎時車身
    就撞倒我的左腳使我受傷…。我事發當天有前往三軍總醫院
    治療，事發後也有前往臺北榮民總醫院就診等語（偵卷第四
    、五頁）；偵查中證稱：當時我是從信義路右側右轉金山南
    路，我那時靠邊了，而計程車在我停下靠邊時從我的右後方
    （應為左後方之誤）駛過來轉到旁邊的四四巷內，他的計程
    車有擦到我的左腳。…因我直行，被告轉彎，我停車為使我
    的車不要倒下，所以我左腳著地，而我左腳的外側被他的計
    程車後門那邊擦到等語（偵卷第二八、二九頁）；於本院證
    稱：我在信義路最右邊的車道，在四四巷前準備要往金山南
    路右轉，我靠右邊騎，被告的計程車要右轉四四巷，我的車
    不太穩傾斜，我用左腳支撐我的車子，我有停住，他的車從
    我左側右轉四四巷，我車有停住，停穩之後我就去追他，我
    有按喇叭他不停，後來追到駕駛座車窗旁邊把他攔下來…。
    被告的車有碰到我的腳，我有感覺到，他要彎過去的剎那我
    注意到他的車，我停下來他還硬轉過去，我注意到被告的車
    到他彎過去，他的車沒有減速，就是一般正常右轉的速度，
    比我快一點，他是硬超過去，超越位置已進入到巷口等語（
    本院審判筆錄第二、四頁），被害人於警詢、偵查中及本院
    審理時指證明確。
  (二)被告亦不否認於九十六年五月二日十五時四十八分許，駕駛
    上開營業小客車搭載乘客，行駛於信義路二段南側慢車道右
    轉同路段四四巷後，遭被害人攔下之事實，並於偵查中陳稱
    ：當時我載三個客人，但當時小姐（被害人）沒有倒下來…
    、「（案發時你車上的客人有向你說何事？）當時車上的乘
    客說，那個小姐停下來，你是否有碰到他，我說沒有，因為
    若有撞倒車子一定會倒下，但他也沒有」等語（偵卷第二八
    、二九頁）。可見案發當時，被告車輛右轉後，被告及其車
    上乘客均已注意到被害人突然停車，可能已發生碰撞情事，
    其車上乘客並曾質問被告是否碰撞被害人。堪認被告車輛右
    轉瞬間，被害人車輛確實同時煞停於信義路二段四四巷口，
    當時兩車確先併排，被告再於被害人車前右轉入該巷。被害
    人所指：被告自其左側超越後突然右轉，其因而緊急將機車
    煞停等情，應非虛構。被告案發當時確有未注意車前狀況及
    兩車併行之間隔，變換車道時亦未禮讓直行車先行等情形，
    已堪認定。至於被告辯稱：兩車車體並無碰撞，可見被告車
    輛當時並非自告訴人左側超越後右轉云云，惟被告車輛右轉
    時，倘被害人左腳因停車而著地，則被告車輛自有可能僅碰
    觸被害人左腳而未碰觸被害人機車車體，被告此部分辯解，
    核非可採。
  (三)此外，並有道路交通事故現場圖、補充資料表在卷可憑（偵
    卷第七、八頁）。次查，本件事發當時，天候晴，日間自然
    光線，路面係乾燥且無缺陷之柏油路面，道路無障礙物，視
    距良好等情，有道路交通事故調查報告表(一)在卷可稽（偵卷
    第十二頁），可見當時情形並無不能注意之情事，被告竟疏
    未注意，其有過失自明。
  (四)而被害人因本件事故受有左小腿挫傷合併擦傷之傷害等情，
    復有國防醫學院三軍總醫院附設民眾診療服務處九十六年五
    月二日北市衛署字第０五０一一一０五一四號診斷證明書在
    卷可稽（偵卷第十八頁），被告之過失行為致被害人受傷，
    且有相當因果關係，亦堪採認。
  (五)綜上，本案事證明確，被告所辯並非可採，犯行可以認定。
二、被告以駕駛營業小客車為業，係從事駕駛業務之人，核其所
    為，係犯刑法第二百八十四條第二項前段之業務過失傷害罪
    。爰審酌被告始終否認犯行，難認具有悔意，犯罪後態度不
    佳，及其過失情節，造成告訴人傷勢輕重、被告之品行、智
    識程度及其他一切情狀，量處如主文所示之刑，並諭知易科
    罰金之折算標準。
據上論斷，應依刑事訴訟法第二百九十九條第一項前段、刑法第
二百八十四條第二項前段、第四十一條第一項前段，刑法施行法
第一條之一，判決如主文。
本案經檢察官簡逸薇到庭執行職務
中    華    民    國  九十七  年    三    月   十八   日
                  刑事第五庭    法  官  高偉文
以上正本證明與原本無異。
如不服本判決，應於判決送達後十日內向本院提出上訴狀（應抄
附繕本）。告訴人或被害人如對於本判決不服者，應具備理由請
求檢察官上訴，其上訴期間之計算係以檢察官收受判決正本之日
期為準。
                                書記官  張華瓊
中    華    民    國  九十七  年    三    月   十八   日
附錄本案論罪科刑法條全文
中華民國刑法第二百八十四條
因過失傷害人者，處六月以下有期徒刑、拘役或五百元以下罰金
，致重傷者，處一年以下有期徒刑、拘役或五百元以下罰金。
從事業務之人，因業務上之過失傷害人者，處一年以下有期徒刑
、拘役或一千元以下罰金，致重傷者，處三年以下有期徒刑、拘
役或二千元以下罰金。


司法院資訊處製作；財團法人民間司法改革基金會備份。
